臺灣臺中地方法院民事判決　　　　　 109年度家繼簡字第80號
原      告  台新國際商業銀行股份有限公司

法定代理人  尚瑞強  
訴訟代理人  趙璧成律師
            陳怡安  
            金玟欣  
            孫郁榛  
被      告  王奕凱即王漢明

被      告  王凱立  
上列當事人間代位請求分割遺產事件，本院於民國110年9月13日
言詞辯論終結，判決如下:
    主      文
一、被告就被繼承人王源昌所遺如附表一所示之遺產，應依如附
    表一「本院分割方法」欄所示之方法分割。
二、訴訟費用由被告按附表二所示比例負擔。
    事實及理由
壹、程序方面：被告王奕凱即王漢明、王凱立（下合稱被告等2
    人）未於言詞辯論期日到場，查無民事訴訟法第386條各款
    所列情形之一，按家事事件法第51條準用民事訴訟法第385
    條第1項前段規定，依原告之聲請，由其一造辯論而為判決
    。
貳、實體方面：
一、原告主張略以：
(一)被告即債務人王奕凱即王漢明向原告申請設定第二順位抵押
    權，其後未依約繳款，至今尚欠原告新臺幣（下同）369,05
    4元未為清償，原告已取得執行名義。又訴外人即被繼承人
    王源昌於102年5月17日死亡，遺有如附表一所示之財產，被
    告等2人為渠等繼承人，並共同繼承如附表一所示之財產。
    復如附表一所示之財產未分割前為被告等2人所公同共有，
    惟被告迄今均未予分割遺產，已妨礙原告對於被告王奕凱即
    王漢明行使其權利，原告自有行使代位權以保全債權之必要
    ，而代位王奕凱即王漢明行使對被繼承人王源昌之遺產分割
    權利。再者，被告迄今均無法達成分割之協議，以致系爭附
    表一之遺產無從做實體分割，倘以原物分割勢將影響土地完
    整性而減損土地之經濟效用，是為全體共有人之使用共有物
    情形及其等利益著想，應以變價分割方式以發揮良性公平競
    價之經濟效用，並使各繼承人均能分配獲市場評價之合理金
    額，為此，依民法第242條、第243條、第1164條、第830條
    第2項、第824條第1至3項等規定，代位被告王奕凱即王漢明
    文請求准予就附表一所示之遺產為變賣分割等語。
(二)並聲明：
    1.被告就被繼承人王源昌所遺如附表一所示遺產准予分割變
      賣，所得價金按應繼分比例分配。
    2.訴訟費用由被告按附表二所示應繼分比例負擔等語。
二、被告等2人未於言詞辯論期日到場，亦未提出書狀作何聲明
    或陳述。
三、本院的判斷：
(一)按遺產繼承人，除配偶外，依下列順序定之：一、直系血親
    卑親屬。二、父母。三、兄弟姊妹。四、祖父母；第1138條
    所定第一順序之繼承人，有於繼承開始前死亡或喪失繼承權
    者，由其直系血親卑親屬代位繼承其應繼分；同一順序之繼
    承人有數人時，按人數平均繼承，民法第1138條、第1140條
    、第1141條前段分別定有明文。原告主張上開事實，有本院
    108年度司促字第14523號支付命令及確定證明書、戶籍謄本
    、繼承系統表、如附表一所示土地之土地登記謄本、台中市
    政府地方稅務局豐原分局110年5月27日中市稅豐分字第1102
    811318號函、台中○○○○○○○○○110年6月2日中市豐戶字第1100
    002965號函、被繼承人王源昌遺產稅免稅證明書等件在卷可
    稽，堪認原告上開主張為真實。
(二)按債務人怠於行使其權利時，債權人因保全債權，得以自己
    之名義，行使其權利。但專屬於債務人本身者，不在此限。
    民法第242條定有明文。而此以有保全債權之必要為前提，
    即債權人如不代位行使債務人之權利，其債權即有不能受完
    全滿足清償之虞時，債權人即有保全其債權之必要，而得行
    使代位權。查被告王奕凱即王漢明迄今仍未清償積欠原告之
    債務，足認原告之債權已有不能受完全清償之情形，自有保
    全債權之必要。又被告王奕凱即王漢明迄今未行使遺產分割
    請求權，已怠於行使權利，從而，原告依民法第242條規定
    代位行使被告王奕凱即王漢明之遺產分割請求權，洵屬有據
    ，應予准許。
(三)本件被繼承人王源昌之遺產應如何分割為適當？按繼承人得
    隨時請求分割遺產，民法第1164條前段定有明文。又依民法
    第830條第2項準用民法第824條之規定，共有人因共有物分
    割之方法不能協議解決，而提起請求分割共有物之訴，應由
    法院依民法第824條命為適當之分配，不受任何共有人主張
    之拘束（最高法院84年度台上字第971號判決意旨參照）。
    次按公同共有物分割之方法，除法律另有規定外，應準用關
    於共有物分割之規定，即依共有人協定之方法行之；分割之
    方法，不能協定決定者，法院得因任何共有人之聲請，命以
    原物分配於各共有人；或變賣共有物以價金分配於各共有人
    ；或以原物為分配時，如共有人中，有不能按其應有部分受
    分配本院審酌被告2人公同共有如附表一所示不動產之性質
    、經濟效用及使用現況，如僅將如附表一所示不動產，按被
    告等如附表二所示比例分割為分別共有，渠等對於所分得之
    應有部分均得以自由單獨處分、設定負擔，對於渠等並無不
    利益情形，另亦有利於原告行使權利。至於原告雖主張變價
    分割如附表一不動產所示遺產，然原告代位被告王奕凱即王
    漢明提起本件訴訟之目的，僅為求得將被告王奕凱即王漢明
    分得之部分聲請強制執行，苟採變價分割之方式，顯然將致
    其他非原告債務人公同共有人喪失共有權之虞，侵害其他非
    原告債務人之公同共有人權益，顯屬未洽。從而，依如附表
    一「本院分割方法」欄所載之方法分割被告等人公同共有如
    附表一所示之不動產部分之遺產，應較符合被告等之利益應
    屬允當。至於如附表一編號3所示之汽車，係屬動產，變價
    後，所得價金依被告之應繼分比例分配，合乎公平，應屬允
    當，爰判決如主文第一項所示。
四、末按，分割遺產之訴，係固有必要共同訴訟，本件被告全體
    既因本件訴訟而得解消繼承被繼承人王源昌所遺如附表一所
    示遺產之公同共有關係，皆受有利益，自均應分擔本件之訴
    訟費用。故本件訴訟費用應由被告依如附表二所示應繼分比
    例分擔，方屬公允，爰諭知如主文第二項所示。
五、訴訟費用負擔的依據：家事事件法第51條，民事訴訟法第78
    條、第85條第1項後段。
中   華    民    國   110    年   9     月    24    日 
               　　家事法庭    法  官   顏淑惠
以上正本係照原本作成。
如對本判決上訴，須於判決送達後20日之不變期間內，向本院提
出上訴狀。如委任律師提起上訴者，應一併繳納上訴審裁判費。
中   華    民    國   110    年   9     月    24    日
                               書記官  孫超凡

附表一：被繼承人王源昌之遺產明細暨遺產分割方法

編號 種類     所在地或名稱 本院分割方法  1 土地 臺中市○○區○○段00000地號（面積：76平方公尺；權利範圍：1/3） 被告依按附表二之比例，分割為分別共有。  2 房屋 臺中市○○區○街里00鄰○○路000巷00號（權利範圍：33333/100000） 被告依按附表二之比例，分割為分別共有。  3 汽車 車號00-0000號 變價分割，所得價金被告按附表二之比例分配。 


附表二：應繼分暨訴訟費用負擔比例

編號 繼承人姓名 應繼分暨訴訟費用比例  1 王奕凱即王漢明 1/2  2 王凱立 1/2